【裁判字號】    91,聲判,39
【裁判日期】    920117
【裁判案由】    聲請交付審判
【裁判全文】
臺灣高雄地方法院刑事裁定                          九十一年度聲判字第三九號
    聲  請  人
    即告訴  人  丙○○  住高雄.
    被      告  丁○○  男  五.
                甲○○  女  六.
                乙○○  男  三.
右列聲請人因告訴被告等詐欺案件，不服臺灣高等法院高雄分院檢察署九十一年度上
聲議字第一六一號駁回再議之處分（原不起訴處分案號：臺灣高雄地方法院檢察署九
十一年度偵字第四一八四號），聲請交付審判，本院裁定如左：
    主  文
聲請駁回。
    理  由
一、按告訴人不服上級法院檢察署檢察長或檢察總長認再議為無理由而駁回之處分者
    ，得於接受處分書後十日內委任律師提出理由狀，向該管第一審法院聲請交付審
    判；法院認為交付審判之聲請不合法或無理由者，應駁回之，刑事訴訟法第二百
    五十八條之一、第二百五十八條之三第二項前段分別定有明文。又刑事訴訟法第
    二百五十八條之三第三項規定「法院就交付審判之聲請為裁定前，得為必要之調
    查」，所謂「得為必要之調查」，其調查證據之範圍應以偵查中曾顯現者為限，
    不可就新提出之證據再為調查，亦不可蒐集偵查卷以外之證據，否則將與刑事訴
    訟法第二百六十條之再行起訴規定混淆不清（參照台灣高等法院九十一年四月二
    十五日刑庭會議法律問題研討意見）。而法院於審查交付審判之聲請有無理由時
    ，除認為告訴人所指摘不利被告之事證未經檢察機關詳為調查或斟酌，或不起訴
    處分書所載理由違背經驗法則、論理法則或其他證據法則，否則，不宜率予交付
    審判（法院辦理刑事訴訟案件應行注意事項第一百一十八項參照）；至上開所謂
    告訴人所指摘不利被告之事證未經檢察機關詳為調查，係指告訴人所提出請求調
    查之證據，檢察官未予調查，且若經調查，即足以動搖原偵查檢察官事實之認定
    及處分之決定，倘調查結果，尚不足以動搖原事實之認定及處分之決定者，仍不
    能率予交付審判，應予敘明。
二、聲請人即告訴人丙○○因認被告甲○○、丁○○、乙○○共同涉有詐欺罪嫌，於
    民國九十年十月十九日向臺灣高雄地方法院檢察署檢察官提出告訴，經該署檢察
    官於九十一年四月八日以九十一年度偵字第四一八四號為不起訴處分後，聲請人
    不服，聲請再議，亦經臺灣高等法院高雄分院檢察署檢察長於九十一年五月二十
    七日以九十一年度上聲議字第一六一號認再議為無理由而駁回再議，此有前開不
    起訴處分書、處分書各一份在卷可參。
三、聲請交付審判意旨略以：被告甲○○為告訴人丙○○之女，被告丁○○為被告甲○○之同居人，被告乙○○係被告甲○○之子、告訴人之孫，被告等於告訴人自
    加拿大返國時，得知告訴人擁有相當資力，遂共同意圖為自己不法之所有，向告
    訴人佯稱已購買位於高雄縣鳥松鄉夢祥巷一六○弄一號之房屋一棟，只付少許訂
    金，但缺錢付款，欲向告訴人以月息三分借款加幣三十萬元（折合新台幣〈下同
    〉六百萬元）付房屋價款，又稱房屋於所有權移轉登記後要以之向銀行辦理貸款
    償還借款，且由被告丁○○書寫借據內載「房屋貸款核下後一次付清全部借款」
    以取信告訴人，而先後為被告甲○○在匯豐銀行帳戶領取六百二十七萬四千五百
    七十元，詎被告甲○○、丁○○事後竟食言而肥，先將房屋登記在被告乙○○名
    下，又轉登記至案外人熊聰明名下，而貸款四百八十萬元出來亦未依約償還借款
    ，屢經告訴人催促還款，被告均置之不理，因認被告甲○○、丁○○二人共同涉
    有刑法第三百三十九條第一項之詐欺取罪嫌，另被告乙○○如事前與被告甲○○
    、丁○○二人有詐欺犯意聯絡，亦為詐欺取財罪之共同正犯，否則亦涉有收受贓
    物罪嫌。然(1)前揭借據載明「房屋貸款核下後一次付清全部借款」，又該房地一
    棟已於九十年八月間向台灣銀行抵押貸款四百八十萬元，被告等領出貸款後非但
    未交還告訴人，且於偵訊時供稱：到現在還未辦理貸款等語，而不起訴處分書對
    上開證明被告等共同犯罪之證據，竟漏而未提，亦不說明如何不採之理由，實有
    判決不載理由之違背。(2)又被告等早已向告訴人詐取六百二十七萬四千五百七十
    元，有匯豐銀行高雄分行交易明細表在卷可證，奈檢察官卻僅認定五百二十萬元
    ，誠有認定事實與證據不合之違誤。(3)再被告甲○○、丁○○因彼等信用有問題
    ，被告甲○○竟於偵訊中稱：伊弟向母（即告訴人）借錢均不還，所以伊借錢亦
    不還，被告丁○○另稱：這筆款不應由伊還，足見其等於借錢時既無能力還錢，
    亦無還錢之意思，然檢察官對上開供詞均漏未審酌亦不說明不採之理由，實有違
    背法令云云。
四、經查：
（一）原偵查之臺灣高雄地方法院檢察署檢察官經詳核相關事證後，已於不起訴處分
      書理由中詳予指駁說明認定：告訴人萬竹荺於偵訊中自承：伊女兒（即被告甲○○）跟伊說沒錢，與被告丁○○來向伊借錢，因甲○○是伊女兒，所以伊很
      快就答應借錢給他們，伊不清楚周女實際經濟狀況如何，因為伊都在加拿大，
      很少回來，伊曾要求把房子登記在伊名下，但周女沒有答應，孫子乙○○則沒
      有出面向伊借錢，廖某借錢時並沒有說什麼，當時也只有周女與廖某在場而已
      ，伊知道他們二人在一起生活，且伊借錢時並沒有約定利息，後來因周女把錢
      拿走不還，現在伊沒錢了，所以告他們詐欺，伊若回台灣，大部分都住在台北
      等語，足見告訴人在明知被告甲○○、丁○○係因缺錢購屋之故，而向其借貸
      高達五百二十餘萬元之金額，且被告二人並未答應由告訴人擔任登記名義人，
      復未約定利息之不利情況下，猶如數借貸，顯見告訴人貸予款項，係基於母女
      至親，難認被告有施用詐術之行為，或告訴人係因被告施用詐術而陷於錯誤使
      然，是縱被告事後惡意不為清償，亦與詐欺罪之構成要件不合，至被告乙○○
      並未參與借貸，復無具體證據證明其有施用詐術之行為，自不得僅以其與被告
      甲○○之母子關係，遽認有何詐欺罪嫌，應認其等罪嫌均有不足。
（二）又臺灣高等法院高雄分院檢察署檢察長維持原偵查檢察官之認定，並於處分書
      理由第四點中亦詳予指駁說明認定：被告甲○○、丁○○等因購買房屋而向聲
      請人借款，並由丁○○立下借據，房屋登記在被告乙○○名下，其後縱又登記
      在案外人熊聰明之名下，且違反借據約定房屋貸款核下一次付清，惟聲請人於
      偵查中已自承其因被告甲○○係聲請人丙○○之女，被告丁○○為被告甲○○
      之同居人，才答應借款，被告甲○○事前已告知因聲請人年紀太大，不能辦貸
  款，故才登記在被告乙○○名下，且被告等縱然已得房屋貸款四百八十萬元，
      卻違反借據約定房屋貸款核下一次付清，亦非施用詐術，僅係違反民事之約定
      而已，本件應係民事貸款糾紛，宜循民事途徑請求返還借款，而案外人熊聰明
      及借款金額，與本案無關，應無再傳訊查明之必要。另聲請人以被告乙○○如
      不是詐欺，亦係收受或寄藏贓物云云，然贓物部分並未經原檢察官為不起訴處
      分，此部分聲請再議亦不合法。
（三）是以聲請人既為被告甲○○之母，且明知其女即被告甲○○及被告丁○○係因
      缺錢購屋而向其借貸，在被告甲○○已明確告知不能登記在其名義下，且未約
      定利息，復不知被告二人實際之經濟情況下，仍如數借貸，顯見聲請人所以願
      借貸款項予被告，顯係基於母女至親之特殊關係所致，尚難認被告二人有何施
      用詐術致聲請人陷於錯誤之行為。又上開房地係於九十年十二月十三日方向台
      灣銀行設定抵押貸款，有卷附土地及建物登記謄本可稽（見九十年度他字第三
      ○八○號他卷第一五三頁），並非係九十年八月間貸款，被告甲○○復於偵訊
      中供稱：「我弟弟向她（即聲請人）借錢也沒還，我是她女兒，沒有不還之意
  ，．．．，到現在還沒向銀行貸款，我想是媽媽，所以晚一點還也沒有關係。
      」等語（見九十年度他字第三○八○號他卷九十年十一月五日訊問筆錄），並
      參酌被告甲○○與聲請人間母女至親關係，堪認被告僅係意在延期償還借款，
      實難據此推認被告於借款之初即存有詐欺犯意，再者，本件應屬民事債務糾紛
      ，宜循民事途徑解決，且被告實際借款金額若干，亦與被告詐欺犯行無涉等情
      ，復經檢察官詳予認定說明如前，經本院審核結果，認原偵查之檢察官所為之
      不起訴處分及再議駁回之處分，其認事用法及採證，均無任何違背經驗法則、
      論理法則與證據法則之處。
（四）綜上所述，原不起訴處分書及駁回再議聲請處分書既已詳予調查說明，對照全
      偵查卷內現有之卷證資料，核無不合，依卷內現存證據復查無其他確切證據可
      資證明被告等有何詐欺之犯行，參照首揭條文及說明，是臺灣高雄地方法院檢
      察署檢察官及臺灣高等法院高雄分院檢察署檢察長分別予以不起訴處分及駁回
      再議之聲請，洵無不當，亦無違背經驗法則、論理法則或其他證據法則，從而
      ，本件交付審判之聲請為無理由，自應予駁回。
據上論斷，依刑事訴訟法第二百五十八條之三第二項前段，裁定如主文。
中      華      民      國      九十二      年      一    月    十七    日
                                      臺灣高雄地方法院刑事第二庭
                                          審判長法  官  莊崑山
                                                法  官  吳為平
                                                法  官  吳俊龍
右正本證明與原本無異。
不得上訴。
                                                書記官  許麗珠
中      華      民      國      九十二      年      一    月    二十    日


司法院資訊處製作；財團法人民間司法改革基金會備份。
